【裁判字號】    99,易,791
【裁判日期】    991126
【裁判案由】    妨害性自主罪
【裁判全文】
臺灣桃園地方法院刑事判決               99年度易字第791號
公  訴  人  臺灣桃園地方法院檢察署檢察官
被      告  古福亮
選任辯護人  金  鑫律師        
上列被告因妨害性自主罪案件，經檢察官提起公訴（98年度偵字
第24870號），本院判決如下：
    主  文
古福亮對於因其他相類醫療關係受自己照護之人，利用機會為猥
褻之行為，處有期徒刑捌月。
    事  實
古福亮身為址設桃園縣龍潭鄉○○路125號「巧修門國術館」（
下稱國術館）負責人，從事民俗療法之推拿等業務，乃對國術館
客戶執行其他相類醫療關係業務之人，且其明知前去國術館受其
以民俗療法推拿減輕車禍瘀傷之偵查代號0000-0000號成年女子
（真實姓名及年籍資料詳卷，下稱A女）係因其他相類醫療關係
受己照護之人，詎於民國98年10月19日下午2時30分許，在A女到
達國術館推拿室接受車禍瘀傷部位推拿之際，基於利用相類醫療
機會而為猥褻行為之接續犯意，乘A女仰躺在該室推拿床上、所
著外褲已然自行褪至雙腿膝蓋位置後，便對A女聲稱欲為A女推拿
大腿內側之瘀傷，先將A女內褲一併褪至膝蓋位置，旋以徒手掰
開A女臀肉並接觸按壓A女肛門外側、鼠蹊部、下體之陰蒂及陰道
口外側等處，復以徒手掰開A女陰唇，嗣則壓下A女受驚抬起之雙
腿，又以徒手接觸按壓A女下體之陰蒂及陰道口外側，而為猥褻
之行為，其間不斷陳稱按壓前開部位係為療復延伸之瘀傷等情，
致使A女半信半疑誤以為係處於接受醫療之情境，然經A女發覺有
異而再次抬起雙腿即起身離床，後由A女當時之男友黃彬宏陪同
報警處理。
    理  由
一、首論告訴人A女、證人黃彬宏於偵查中向檢察官所為之陳述
    ，雖屬被告以外之人於審判外之言詞陳述，然經具結在案，
    且當事人、辯護人於本院審理中已對前開人等進行交互詰問
    補正所含詰問權欠缺之瑕疵，以完足成為合法調查之證據，
    自無不當剝奪被告詰問權行使，參照最高法院96年度台上字
    第4064號、95年度台上字第6675號刑事判決意旨可稽，忖無
    顯不可信之情況，依刑事訴訟法第159條之1第2項規定，得
    為證據。
二、訊據被告古福亮固坦承明知前去國術館受其以民俗療法推拿
    減輕車禍瘀傷之A女係因其他相類醫療關係受己照護之人，
    進而自陳其於上述時、地要求A女褪去外褲實施推拿等情（
    見本院易字卷第18頁背面至第19頁、第84頁背面至第85頁）
    ，但矢口否認有何掰開A女臀肉、陰唇或接觸按壓A女肛門外
    側、鼠蹊部、下體之陰蒂及陰道口外側等處之行為，辯稱：
    伊僅接觸按壓A女大腿內側以達減輕瘀傷之療效，全無碰觸
    私處部位之舉，況且A女直迄離去國術館仍未表示遭受侵犯
    身感不適，可見A女當下未受任何反常觸摸之對待云云。至
    辯護人則為被告辯護：A女於接受推拿之過程中既無不滿之
    反應，甚者離開國術館推拿室後未呈異樣神態，徒以A女單
    方指述礙難執為被告有罪之論斷云云。經查：
  (一)被告身為址設桃園縣龍潭鄉○○路125號「巧修門國術館」
    負責人，以從事使用傳統之推拿手法或使用民間習用之外敷
    膏藥、外敷生草藥與藥洗對運動跌損傷所為之處置行為（俗
    稱民俗療法）為其業務，此經被告於本院準備程序、審理中
    自承明確，核與告訴人之指陳相符，復有卷附拍攝被告所開
    設國術館外觀之相片（店門招牌上載「整脊」、「刮痧」、
    「拔罐」、「調筋」、「久年內傷」、「坐骨神經痛」等業
    務內容字樣）可為佐據，此部分事實堪為認定。又A女因覺
    車禍瘀傷疼痛，而於98年10月19日下午2時30分許，前往國
    術館尋求處置，被告於為A女進行推拿處置時，指示A女躺在
    推拿室之推拿床上，以徒手按壓A女下肢部位，其後被告即
    結束推拿行為，A女則起身並付費返家，然而A女在接受被告
    進行推拿處置時未為反對或抗拒之表示，直至於離開國術館
    返家後，方覺被告之處置過程令其不舒服，始向當時之男友
    黃彬宏哭訴事發經過一同報警等情，尚據被告與告訴人盡皆
    陳述一致在卷，此部分事實亦足認定。
  (二)告訴人於檢察官偵訊、本院審理中結證：被告將伊內褲褪至
    膝蓋位置後，旋以徒手掰開伊之臀部並按壓肛門外側、鼠蹊
    部、下體之陰蒂及陰道口外側等處，復以徒手掰開伊之陰唇
    ，嗣則壓下伊受驚抬起之雙腿，又以徒手接觸按壓伊之下體
    陰蒂及陰道口外側等語（見偵查卷第27頁及本院易字卷第46
    頁背面、第50頁背面），衡諸A女為被告涉及妨害性自主犯
    行中唯一親身經歷其境之證人，迭於本院審理中就其遭遇之
    過程交代具體明確，而告訴人對被告觸摸其之身體部位、其
    僅只抬起雙腿未加反抗之姿態舉止，證述非但完整詳盡，進
    且前後於檢察官偵訊、本院審理中所述始終相同，呈現堅指
    不移之情形，已可採信。
  (三)A女於自國術館返家翌日曾向黃彬宏哭訴事發經過，黃彬宏
    乃撥打電話質問被告並要求說明，被告即於電話中向黃彬宏
    承認有按壓A女鼠蹊部之舉，復稱可至國術館店內商量後續
    處理事宜等情，業據證人黃彬宏於檢察官偵訊、本院審理中
    證述一致（見偵查卷第46頁及本院易字卷第53頁背面）。被
    告雖否認其與黃彬宏電話對談過程中曾有承認按壓A女鼠蹊
    部之行為，惟被告身為執業多年之社會專業人士，若感遭人
    設計誣陷應即報警處理，尚乏延至警方接獲報案進而通知被
    告配合調查始願洽警之情形，況黃彬宏一經A女告知不適經
    過便撥打113全國婦幼保護專線諮詢，經核諮詢內容亦無亟
    欲索賠之意，此有本院就諮詢錄音紀錄進行勘驗之99年10月
    29日勘驗筆錄可憑（見本院易字卷第78頁至第81頁背面），
    足以降低構陷被告圖索不當利益之疑慮，甚者證人黃彬宏於
    本院審理中已與A女分手，當無虛偽附和A女而為不利於被告
    證詞之可能，是被告於電話對談過程中確有向黃彬宏供陳按
    壓A女鼠蹊部之事實，即堪認定，被告空言所辯實不值採。
  (四)按認定犯罪事實所憑之證據，不以直接證據為限，間接證據
    亦應包含在內，而間接證據之採用，其所成立之證據，在直
    接關係上，雖僅足以證明他項事實，而由此他項事實，本於
    推理之作用足以證明待證事實，而非憑空推想者，即為合法
    ，最高法院32年上字第67號判例就此闡示綦詳。析以被告於
    案發當時係54歲之男性，自營國術館事業並有家庭，此參被
    告警詢筆錄年籍欄之記載即明，而黃彬宏僅一透過電話詢問
    發生何事之年輕人，又無面對面之強暴、脅迫壓力，徵諸常
    情事理，茍非被告自知行為不當而亟欲求得A女之諒解，聽
    聞陌生人憑空杜撰之醜事，實無可能置己安危於不顧卻要求
    對方前往執業處所面對面商量後續之處理，且又承認有於推
    拿過程中按壓A女鼠蹊部之舉，是證人黃彬宏所述其與被告
    於案發後之電話對談內容，自足作為認定被告成立犯罪之間
    接證據。
  (五)被告縱以：伊為A女進行推拿時，國術館之大門為開放式構
    造，且伊配偶朱蔡金身處推拿室附近，伊無可能會對A女為
    撫摸陰部之行為云云抗辯，然該推拿室雖未以固定建材獨立
    隔間，但在推拿室兩側設有可與外界暫時隔絕之屏風拉簾及
    架上雜物，又被告為A女進行推拿時確將該屏風拉簾拉至遮
    蔽大部分玻璃窗可見位置之程度、架上雜物則堆至須貼近牆
    架細看始得究明推拿室內部情形之程度，此為被告、告訴人
    所皆肯認（見本院易字卷第19頁背面、第51頁），並有卷附
    現場相片佐證（見偵查卷第33頁至第34頁），且證人朱蔡金
    固曾執稱其可透過架上雜物堆放之空隙見到當時身處推拿室
    之A女云云，惟證人朱蔡金於本院審理時坦言係為相助被告
    不被起訴始多有陳述不實之處（見本院易字卷第58頁），益
    見於A女信任被告解釋而未加抗拒之情形下，被告在屏風拉
    簾及架上雜物可遮蔽之一定距離範圍內伺機對A女進行猥褻
    ，客觀上非無可能，應與一般處於毫無遮掩開放空間之情境
    有異。
  (六)本案被告於推拿時徒手掰開A女臀肉、陰唇並按壓A女肛門外
    側、鼠蹊部、下體之陰蒂及陰道口外側等處之事實，業據告
    訴人於審理中結證詳盡，核與其於偵查中所為證述大抵吻合
    ，復無顯然之瑕疵可指。而黃彬宏於案發翌日即聯繫113全
    國婦幼保護專線尋求協助、被告於案發翌日則向黃彬宏自陳
    觸摸A女鼠蹊部且願當面洽談後續之處理，此等間接事實顯
    與A女指證被告犯行所非常可能產生之結果相符，故可資為
    A女所述不利於被告證詞之佐證。另參對受性侵害之女性而
    言，不惟身心受創並事涉名節，茍無其事應無故向男友設詞
    而自陷社會、家庭強大壓力之理，被告與A女既無交情或仇
    怨舊隙，實難想像告訴人有何誣指被告乘機猥褻而自陷困境
    之必要與實益，固然A女於離開國術館之際未有異狀或不滿
    表示，此有本院就國術館錄影畫面進行勘驗之99年9月29日
    勘驗筆錄為據（見本院易字卷第28頁背面至第29頁背面），
    但受性侵害之被害人於案發當下不久多半未及產生創傷症候
    甚至不知如何表達情緒，何況A女於本院準備程序中提及本
    案案情一再哭泣（見本院易字卷第49頁），非經專業判斷無
    從率爾推論被害人之反應時期，自難徒以A女當下未現異狀
    逕為有利於被告之認定。被告於為A女進行推拿時，乘A女仰
    躺在推拿床上、所著外褲已然自行褪至雙腿膝蓋位置後，便
    對A女聲稱欲為A女推拿大腿內側之瘀傷，先將A女內褲一併
    褪至膝蓋位置，旋以徒手掰開A女臀肉並接觸按壓A女肛門外
    側、鼠蹊部、下體之陰蒂及陰道口外側等處，復以徒手掰開
    A女陰唇，嗣則壓下A女受驚抬起之雙腿，又以徒手接觸按壓
    A女下體之陰蒂及陰道口外側，而為猥褻之行為等客觀犯罪
    事實，已足認定。再者，A女係因車禍瘀傷前往被告執業之
    國術館尋求被告之推拿處置，業如前述；而依被告之執業經
    驗判斷，當時並無推拿A女下體之需要，然被告竟以推拿為
    由，徒手撫觸女性私密部位，顯非其所進行推拿等民俗療法
    之行為，應足認係為滿足其主觀上性慾藉詞所為之猥褻行為
    。被告所辯上情，均無可取。本案事證已臻明確，被告上開
    犯行洵堪認定。
三、按刑法第228條第1項利用機會猥褻罪，並不以行為人係具醫
    師法規定醫師資格之人而利用其與病患間為醫療行為關係之
    機會所犯者為限，尚應包括不具醫師資格之人利用其與病患
    間與醫療相類關係之機會所犯者在內，此觀該項規定之構成
    要件至明，參照最高法院97年度台上字第5941號刑事判決意
    旨可稽。查被告自承係以傳統之推拿手法，診療改善A女之
    瘀傷症狀等情，雖非正式之醫療行為，然在被告所謂治療過
    程中，A女仍須聽從被告之指示以接受其之照護及診療，就
    被告與受診療之A女關係而言，即與醫療關係相類而受被告
    之照護，是核被告所為，係犯刑法第228條第2項利用機會猥
    褻罪，揆諸前揭最高法院見解，應認被告實係利用相類醫療
    關係之機會所為，檢察官起訴就此認為被告乃利用業務關係
    之機會為之，容有誤會。被告先後多次猥褻A女之行為，係
    基於同一利用機會猥褻之犯意，而對同一法益侵害之數舉動
    接續施行，乃接續犯，應論以一罪。爰審酌被告藉由民俗治
    療之機會，意圖不軌竟對告訴人為猥褻行為，造成告訴人身
    心受創非淺，迄今又未對告訴人有所彌補賠償，兼衡被告素
    行良好及犯後態度等一切情狀，量處如主文所示之刑。
據上論斷，應依刑事訴訟法第299條第1項前段，刑法第228條第2
項，判決如主文。
本案經檢察官陳立儒到庭執行職務。
中    華    民    國    99    年    11    月    26    日
                  刑事第一庭  法  官  俞力華
以上正本證明與原本無異。
如不服本判決應於收受判決後10日內向本院提出上訴書狀，並應
敘述具體理由。其未敘述上訴理由者，應於上訴期間屆滿後20日
內向本院補提理由書( 均須按他造當事人之人數附繕本) 「切勿
逕送上級法院」。 

                              書記官  資念婷
中    華    民    國    99    年    12    月    3     日
附錄本案論罪科刑法條
中華民國刑法第228條
（利用權勢性交或猥褻罪）
對於因親屬、監護、教養、教育、訓練、救濟、醫療、公務、業
務或其他相類關係受自己監督、扶助、照護之人，利用權勢或機
會為性交者，處6個月以上5年以下有期徒刑。
因前項情形而為猥褻之行為者，處3年以下有期徒刑。
第1項之未遂犯罰之。

司法院資訊處製作；財團法人民間司法改革基金會備份。
